臺灣高雄地方法院刑事裁定　　　　　　　94年度聲判字第70號
聲　請　人　　丁○○
即　告訴人　　　　　　　號
　　　　　　　戊○○○
　　　　　　　黃慈瑜原名乙○.
　　　　　　　黃崇挺原名丙○.
兼上列二人
之法定代理
人　　　　　　己○○　　　　　.
上列聲請人
之　代理人　　焦文城律師
被　　　告　　甲○○　　男　6.
　　　　　　　　　　　　身分證.
　　　　　　　　　　　　住高雄.
上列聲請人因告訴被告聲請交付審判案件，不服台灣高等法院高
雄分院檢察署檢察長駁回再議之處分（94年度上聲議字第694 號
），聲請交付審判，本院裁定如下：
    主  文
聲請駁回。
    理  由
一、按告訴人不服上級法院檢察署檢察長或檢察總長認再議為無
    理由而駁回之處分者，得於接受處分書後10日內委任律師提
    出理由狀，向該管第一審法院聲請交付審判。法院認為交付
    審判之聲請不合法或無理由者，應駁回之。刑事訴訟法第25
    8 條之1 、第258 條之3 第2 項前段，分別定有明文。
二、本件聲請人以被告甲○○為高雄縣汽車駕駛工會理事長，於
    民國93年8 月11日10時50分許，駕駛車牌號碼PW－707 號營
    業用自小客車，行經鳳山市○○路217 號前，撞擊行駛在前
    方慢車道，由被害人黃益郎騎乘之車號EDM －783 號輕型機
    車，致黃益郎受有左胸撞擊傷，經送高雄長庚醫院急救，仍
    於同日11時35分不治死亡，認被告涉犯業務過失致死罪嫌，
    向台灣高雄地方法院檢察署檢察官提出告訴，經該檢察署檢
    察官於94年6 月21日以93年度偵字第18876 號、第19755 號
    作成不起訴處分後，聲請人不服，聲請再議亦經台灣高等法
    院高雄分院檢察署檢察長於94年8 月17日以再議為無理由而
    駁回再議。
三、聲請交付審判意旨略以：
  (一)依交通事故現場勘驗圖所示，被害人黃益郎係直行於外側快
    車道，並非慢車道，惟案發現場之鳳松路外側車道寬僅3.5
    公尺，自不容許一輛汽車超越機車並行，是被告甲○○對車
    前狀況既負有注意義務，並應依其車速與前車保持適當之距
    離，被告竟疏未注意，是無論被害人係遭被告從後撞擊，或
    係因此與他人擦撞，均無解於被告甲○○之過失責任，然檢
    察官就此交通事故現場勘驗圖恝置不論，致未斟酌被告有疏
    未注意車前狀況、未隨時為剎停準備之過失甚明。
  (二)本案僅被告甲○○駕車輾壓被害人黃益郎，被害人之死亡自
    與被告之過失有因果關係：被害人騎乘機車遭撞擊倒地，其
    上衣因此所留之痕跡未必即為胎痕，惟檢察官竟以被告上衣
    所留痕跡與被告所駕車輛之輪胎胎痕不符，即以所駕車輛並
    未輾壓被害人胸部，逕認被害人死亡之結果非被告之過失所
    致，其所為判斷顯然忽視被害人乃因騎車機車遭被告撞擊，
    始生身體跌落地面、下半身遭輾壓，而致左胸直接碰撞地面
    受傷之情，況據現場目擊證人梅佳瑄所述，被告所駕車輛確
    曾輾壓被告下半身，被告之過失行為自與被害人之死亡結果
    間有因果關係。
  (三)經被害人母親戊○○○親至案發現場詢問目擊案發經過之檳
    榔西施，其證稱被告所駕車輛前輪確曾輾過被害人，被害人
    之下半身均遭輾壓於被告所駕車輛下方，被害人顯係遭被告
    輾撞拖行致死，證人梅佳瑄亦證稱被告所駕車輛壓過被害人
    膝蓋部分，惟不起訴處分書竟指被害人僅腿部僅受有擦傷，
    不起訴處分書所為判斷已與證據相違。
  (四)另證人梅佳瑄到庭證稱被害人先與一名中年婦女所騎乘之機
    車擦撞後，往快車道斜滑而去云云，與交通事故現場勘驗圖
    所示刮地痕之起點位於外側快車道內乙節，已非一致，證人
    梅佳瑄又指被告所駕車號PW－707 號營業用自小客車有剎車
    云云，則與交通事故現場勘驗圖與鎰定意見書所示，現場並
    無剎車痕乙節相左，足見被告並未剎車，況由交通事故現場
    勘驗圖所示，被告駕車撞及被害人騎乘之機車，致機車倒地
    ，留有長達9.6 公尺之刮地痕後，仍繼續前行8.7 公尺始行
    停車，前後加計被告之停車距離達18.3公尺，顯見被告不僅
    未曾剎車，其車速更已逾時速50公里。
  (五)綜上，被告甲○○疏未注意車前狀況、未保持安全距離、超
    速，顯已違反道路交通安全規則，係有過失，且其過失行為
    與被害人死亡之結果間有因果關係，被告自應負業務過失致
    死罪責，檢察官之認事用法顯有違誤，爰依法聲請交付審判
    。
四、次按刑事訴訟法第258 條之1 規定，告訴人得向法院聲請交
    付審判，核其立法意旨，係法律對於「檢察官不起訴或緩起
    訴裁量權」制衡之一種外部監督機制，法院之職責僅在就檢
    察官所為不起訴或緩起訴之處分是否正確加以審查，藉以防
    止檢察機關濫權。依此立法精神，同法第258 條之3 第3 項
    規定：「法院就交付審判之聲請為裁定前，得為必要之調查
    。」，其所謂「得為必要之調查」，係指調查證據之範圍應
    以偵查中曾顯現者為限，不可就新提出之證據再為調查，亦
    不可蒐集偵查卷宗以外之證據，否則將與刑事訴訟法第260
    條之再行起訴規定混淆不清（參照臺灣高等法院91年4 月25
    日刑庭會議法律問題研討意見）。又法院於審查交付審判之
    聲請有無理由時，除認為告訴人所指摘不利被告之事證未經
    檢察機關詳為調查或斟酌，或不起訴處分書所載理由違背經
    驗法則、論理法則或其他證據法則者外，不宜率予交付審判
    （法院辦理刑事訴訟案件應行注意事項第118 項參照）。至
    上開所謂告訴人所指摘不利被告之事證未經檢察機關詳為調
    查，係指告訴人所提出請求調查之證據，檢察官未予調查，
    且若經調查，即足以動搖原偵查檢察官事實之認定及處分之
    決定，倘調查結果，尚不足以動搖原事實之認定及處分之決
    定者，仍不能率予交付審判，合先敘明。
五、經查：
  (一)本案目擊證人梅佳瑄（即聲請人所謂目擊案發經過之檳榔西
    施）於警詢時供稱：「（問肇事當時你正在何處？）我在肇
    事現場（鳳松路217 號）檳榔店看店」、「（問：請你詳述
    肇事經過？）我看到EDM －783 機車與一台中年婦女駕駛之
    機車，不詳車號，擦撞後，EDM －783 號機車倒地，之後我
    看到在他們正後方之車號PW－707 號計程車有煞車，但我看
    他已經來不及，計程車壓過倒地者黃益郎之兩腳，那婦人有
    停下來看一下，之後就離去」（以上見偵卷第80頁），另於
    偵查中證稱：「（提示車禍現場圖，被告發生車禍前其行進
    方向如何？）那時很多機車、很擠，那時路旁還有停一輛小
    貨車，我把它標示在前開現場圖，它有影響到機車行進方向
    及視線」、「（問：死者與其他人發生碰撞倒地，死者倒地
    與被告的車子離多遠？）大約是偵查庭的寬度，大約是5 公
    尺」、「（問：被告有無煞車？）有，但是太近了，已經來
    不及，而且他也不能閃車，左邊有小客車，右邊有機車」等
    語（以上見偵卷第126 頁），再經比對道路交通事故現場圖
    、現場蒐證照片（以上見偵卷第83至90頁）、現場處理員警
    黃周文科就現場刮地痕位置所為證述（見偵卷第103 頁）、
    前往現場救護人員林宏禧所述被害人黃益郎案發後躺臥之位
    置（見偵卷第106 至10 7頁）、被害人騎乘之EDM －783 號
    機車與被告駕駛之PW－707 號營業用小客車擦痕位置之車輛
    勘查照片（以上見偵卷第51至69頁），被害人之死亡驗斷書
    （見台灣高雄地方法院檢察署93年度相字第1362號卷）、被
    害人於案發時所穿著之上衣所留疑似輪胎壓痕與被告所駕車
    牌號碼PW－707 號營業用小客車四輪輪胎壓痕所為比對之鑑
    定報告，足知被害人死亡之致命傷為左胸撞擊傷，與其腿部
    之傷勢無關，而被害人於案發時所穿上衣左肩遺留疑似輪胎
    之痕跡亦與被告所駕之營業用小客車四輪輪胎壓痕不符，有
    內政部警政署刑事警察局93年12月23日刑鑑字第0930200029
    號鑑驗通知書在卷足憑（見偵卷第39頁），而據目擊證人梅
    佳瑄之證詞可知，被害人係先與同向右側之不詳車號機車擦
    撞倒地後，始撞及被告所駕之自小客車，是被害人所受左胸
    撞擊傷乃其所騎乘之機車與不詳車號之機車擦撞倒地後所致
    ，被告於案發當時縱有不慎撞及被害人，然依目擊證人梅佳
    瑄所證，被害人騎乘機車滑入被告車道後，被告距被害人約
    僅5 公尺之距離，且無從往左、右車道閃避被害人，且因事
    發突然，被告亦無注意之可能，偵查卷附台灣省車輛行車事
    故覆議鑑定委員會於斟酌上開卷證資料後，所為鑑定意見認
    為「被害人駕駛機車先與不明機車發生擦撞後，失控滑倒過
    程中，再與左側駛經之被告所駕營業用自小客車右後輪處接
    觸」，其見解亦與檢察官之偵查結果相同，有台灣省車輛行
    車事故覆議鑑定委員會94年3 月22日府覆議字第0930101281
    A 號函、94年6 月15日府覆議字第0930101281B 號函足參（
    以上見偵卷第112 頁、第131 頁），被告辯稱被害人非因遭
    伊撞擊而死亡乙節，應可採信。
  (二)按刑法上之過失，其過失行為與結果間，在客觀上有相當因
    果關係始得成立。所謂相當因果關係，係指依經驗法則，綜
    合行為當時所存在之一切事實，為客觀之事後審查，認為在
    一般情形下，有此環境、有此行為之同一條件，均可發生同
    一之結果者，則該條件即為發生結果之相當條件，行為與結
    果即有相當之因果關係。反之，若在一般情形下，有此同一
    條件存在，而依客觀之審查，認為不必皆發生此結果者，則
    該條件與結果不相當，不過為偶然之事實而已，其行為與結
    果間即無相當因果關係，最高法院76年台上字第192 號判例
    可資參照。本案被告既係駕駛營業用自小客車在享有路權之
    車道行進，被害人因與其右側之不詳機車擦撞，致被害人倒
    地而滑向被告所駕汽車行駛之車道，被告因事出突然，無從
    注意，且因汽車所在之左右車道分別有小客車、機車使用中
    ，被告無從採取任何迴避危險可能發生之措施，被告就本案
    並無任何過失責任可言。聲請人所持聲請交付審判之理由，
    均經檢察官於偵查中詳予調查、審酌，聲請意旨指摘檢察官
    就調查所為結論與卷證不符，有違經驗法則云云，顯屬無據
    。
六、綜上，被告在享有路權之車道駕駛營業用自小客車機車，而
    被害人因超車未保持兩車併行之間隔，於與被害人右側之機
    車擦撞後，被害人人車倒地而滑向汽車行駛之車道，因左胸
    受撞擊而死亡，而被告於案發時因無法採取任何避險發生之
    措施，尚難課被告對此意外發生負有應注意能注意而不注意
    之過失責任，揆諸前揭說明，實難以過失致死之罪責相繩。
    準此，台灣高雄地方法院檢察署檢察官以被告犯罪嫌疑不足
    予以不起訴處分及台灣高等法院高雄分院檢察署檢察長駁回
    告訴人再議之聲請，均未違背經驗法則及論理法則，亦無違
    反證據法則之處。是以，告訴人聲請本件交付審判為無理由
    ，應予駁回。
七、據上論斷，應依刑事訴訟法第258 條之3 第2 項前段，裁定
    如主文。
中　　華　　民　　國　　94　　年　　9 　　月　　26　　日
                  刑事第八庭    審判長法　官  李政庭
                                      法  官  李育信
                                      法　官  賴文姍
右正本證明與原本無異。不得抗告。
中　　華　　民　　國　　94　　年　　9 　　月　　26　　日
                                      書記官  王高山
